---
title: "Czynsz za mieszkania w Polsce"
author: "Miriam Nieslona, Piotr Geremek"
date: "`r Sys.Date()`"
output:
  rmdformats::readthedown:
    self_contained: true
    thumbnails: true
    lightbox: true
    gallery: false
---

```{r Instalacja_pakietow, include=FALSE}
#Instalacja pakietów 

options(repos = c(CRAN = "https://cloud.r-project.org/"))
install.packages(c("rmdformats", "tidyverse", "dlookr", "editrules", "VIM", "deducorrect", "ISLR", "naniar", "visdat", "Amelia", "validate", "ggplot2", "mice", "finalfit", "GGally", "dplyr", "plotly", "gtsummary", "glue", "arsenal", "qwraps2", "table1", "moments", "ggstatsplot"))
library(rmdformats)
library(tidyverse)
library(dlookr)
library(editrules)
library(VIM)
library(deducorrect)
library(ISLR) 
library(naniar)
library(visdat)
library(Amelia)
library(validate)
library(ggplot2)
library(mice)
library(finalfit)
library(GGally)
library(dplyr)
library(plotly)
library(gtsummary)
library(glue)
library(arsenal)
library(qwraps2)
library(table1)
library(moments)
library(ggstatsplot)
```

# *Wprowadzenie*

## Opis problemu

Celem raportu jest analiza czynników wpływających na wysokość czynszu w największych polskich miastach oraz porównanie kosztów najmu w różnych województwach. Analiza pozwoli określić, gdzie czynsze są najwyższe i najniższe oraz co wpływa na ich wysokość. Dodatkowo, raport będzie zawierał wizualizacje ukazujące zależności pomiędzy czynszem a poszczególnymi zmiennymi, co pozwoli na lepsze zrozumienie mechanizmów kształtujących rynek wynajmu nieruchomości w Polsce.

## Dane

```{r wczytywanie_danych, include=FALSE}
knitr::opts_chunk$set(cache = TRUE)
wynajem_pdst <- read.csv("apartments_rent_pl_2024_06.csv")
```

Podstawą naszej analizy będzie obszerna baza danych dotycząca mieszkań na wynajem, która zawiera szczegółowe informacje o poszczególnych ofertach.

Nasza baza danych obejmuje takie informacje jak:

-   **Lokalizacja** – miasto, współrzędne geograficzne (szerokość i długość geograficzna), oraz odległość od centrum.

-   **Charakterystyka mieszkania** – typ budynku (np. blok mieszkalny, kamienica), powierzchnia w metrach kwadratowych, liczba pokoi, piętro oraz liczba pięter w budynku.

-   **Rok budowy** – informacja o wieku budynku, jeśli jest dostępna.

-   **Bliskość infrastruktury** – odległość od ważnych punktów usługowych, takich jak szkoły, przychodnie, urzędy pocztowe, przedszkola, restauracje, uczelnie i apteki.

-   **Standard i wyposażenie** – stan mieszkania (np. premium, do remontu), materiał budynku, obecność parkingu, balkonu, windy, ochrony oraz komórki lokatorskiej.

-   **Forma własności** – np. mieszkanie własnościowe, spółdzielcze.

-   **Cena wynajmu** – czynsz podany w złotych.

# *Standaryzacja i przygotowanie danych do analizy*
